【裁判字號】    95,台上,2634
【裁判日期】    950511
【裁判案由】    違反毒品危害防制條例
【裁判全文】
最高法院刑事判決            九十五年度台上字第二六三四號
    上  訴  人  甲○○
                        78號.
上列上訴人因違反毒品危害防制條例案件，不服台灣高等法院台
中分院中華民國九十五年三月二日第二審判決（九十四年度上訴
字第二四０六號，起訴案號：台灣彰化地方法院檢察署九十四年
度偵字第一八九八號），提起上訴，本院判決如下：
    主  文
上訴駁回。
    理  由
按刑事訴訟法第三百七十七條規定，上訴於第三審法院，非以判
決違背法令為理由，不得為之。是提起第三審上訴，應以原判決
違背法令為理由，係屬法定要件。如果上訴理由書狀並未依據卷
內訴訟資料，具體指摘原判決不適用何種法則或如何適用不當，
或所指摘原判決違法情事，顯與法律規定得為第三審上訴理由之
違法情形，不相適合時，均應認其上訴為違背法律上之程式，予
以駁回。上訴意旨略稱：（一）上訴人為警查獲當日及前數日均
無施用毒品海洛因及甲基安非他命，是上訴人並未染嚴重毒癮，
此為原判決所認定之事實，亦為上訴人所不爭執。然原判決又認
為上訴人未染有嚴重毒癮，並無隨身攜帶如此大量之海洛因、甲
基安非他命之必要，其推理顯有違誤。是否上訴人染有嚴重毒癮
即需隨身攜帶大量毒品以供施用，而論以單純持有毒品罪責，反
之則論以販賣毒品罪責？上訴人是否染毒癮與其攜帶大量毒品並
無因果關係，原審認定事實、適用法律，有違經驗法則。（二）
原判決認定上訴人持有之大量毒品係友人「金池」於民國九十二
年間所寄放，而認上訴人最初係單純持有，嗣因上訴人為警查獲
之際攜帶大量毒品，乃又認為上訴人已變更為意圖販賣而持有。
惟上訴人如有販賣之意圖，於九十二年初持有該毒品，即可販賣
，如何會於九十四年間才販賣；且如係意圖販賣，應先找到買家
，再按交易數量持毒品前往交易，否則徒增被查獲風險。上訴人
係欲將上開毒品丟棄，原判決僅以被查獲時上訴人持有大量毒品
而推論有販賣毒品之意圖，有當然違背法令之嫌等語。
惟查：本件原判決撤銷第一審之科刑判決，改判依想像競合犯之
例從一重仍論處上訴人甲○○以意圖販賣而持有第一級毒品罪刑
（累犯，處有期徒刑拾貳年），係以上訴人供認有於原判決事實
欄所載之時地，受友人「金池」之託代為保管而持有第一級毒品
海洛因六十九包、第二級毒品甲基安非他命二大包，及將上開毒
品與「金池」一併委託保管之塑膠袋三個、電子秤二個、裝毒品
之塑膠袋十一個、未使用過之夾鍊袋二百二十五個及已使用過之
夾鍊袋三十一個等物品，藏放於其住處後方空屋內，嗣於九十四
年三月八日為警查獲等事實，及依憑卷附之法務部調查局九十四
年五月十七日調科壹字第一四○○一一四七五號鑑定通知書（扣
案之白粉六十九包均驗出海洛因成份，其中三十五包合計淨重三
十五點七五公克，另三十四包合計淨重五百七十九點五四公克）
、高雄醫學大學附設中和紀念醫院管藥認可字第五號檢驗報告（
扣案之晶體物二大包均驗出係甲基安非他命，驗後毛重分別為九
百七十八點五公克、九十九點一公克）、搜索現場照片十三張等
證據，為論罪依據。並敘明所謂意圖販賣而持有毒品，係指行為
人以意圖販賣營利以外之原因而持有毒品，其後始起意營利販賣
者（例如因為他人之贈與或寄藏而持有，嗣後始起意為販賣者而
言）。依上訴人所供及檢察官所提出之證據資料，固可認定上訴
人於九十二年間受託代管而寄藏上開毒品之初，應僅具單純持有
之意思；而上訴人於查獲時所採集之尿液，經送檢驗呈「鴉片海
洛因代謝物、安非他命類」之陰性反應，有詮昕科技股份有限公
司九十四年三月十五日濫用藥物尿液檢驗報告可稽，亦足認其本
身並無施用海洛因及甲基安非他命成癮之習慣。上訴人既未染有
嚴重毒癮，自無隨時攜帶備用之大量毒品供己施用之必要。然司
法警察於案發當日搜索時，卻在上訴人身上共查扣已分裝之海洛
因三十五包、甲基安非他命一大包；復於其住處後方空屋內扣得
已分裝之海洛因三十四包、甲基安非他命一大包。以海洛因及甲
基安非他命價值不斐，取得不易，上訴人既未染有嚴重毒癮，卻
於受寄上開毒品約二年後，始自行取出其中海洛因三十五包、甲
基安非他命一大包，攜帶在身被查獲。衡以販賣毒品與他人，不
論僅販賣一名、或連續販賣多名吸毒者，或販賣與他人轉賣牟利
等各種不同情節，均不無攜帶數十包毒品之可能，則上訴人持有
大量且已分裝完成之海洛因及甲基安非他命，應係其認為原寄託
人久未聯絡取回，乃變更其犯意為意圖販賣而持有之。否則，實
難理解上訴人為何隨身攜帶如此大量之海洛因及甲基安非他命之
動機。詳敘憑以認定上訴人如何變更犯意為意圖營利販賣，而持
有海洛因、安非他命之理由。對於上訴人所辯伊當日身上所以攜
帶海洛因及甲基安非他命，係因看見警察到來要攜往水溝丟掉，
乃隨手拿取三十餘包，伊僅係單純持有毒品云云，如何不可取，
悉依卷證逐一指駁說明綦詳，核其論述與論理法則、經驗法則、
證據法則皆無違背。按認定犯罪事實所憑之證據，並不以直接證
據為限，間接證據亦包括在內。原判決論處上訴人意圖販賣而持
有第一級、第二級毒品罪刑，係綜合上訴人之部分自白，上開鑑
定通知書、檢驗報告及搜索現場照片等直接、間接證據，本於推
理作用，確信其為真實之程度，而為有罪之認定。其中關於上訴
人所供查獲之毒品，係於九十二年間受「金池」之託而為寄藏之
供詞是否可採，何時起意販賣而持有，乃至於原審依上訴人並無
毒癮卻攜帶大量已分裝完成之毒品等外觀狀態，憑以認定其已改
以意圖販賣而持有。凡此，均屬原審取捨證據及證據證明力判斷
職權之合法行使，自不得指為違法。又毒品危害防制條例第五條
第一項、第二項之意圖販賣而持有毒品罪，係指基於販賣以外之
其他原因而持有，嗣始起意售賣，且迄未著手賣出為要件。本件
查扣之海洛因、甲基安非他命，數量龐大，與一般施用者僅小量
購買或持有之情形迥異。上訴人既無毒癮，衡情應無囤積如此龐
大毒品之理，參諸同時查獲之物品中尚有塑膠袋十四個、電子秤
二個、未使用過之夾鍊袋二百二十五個及已使用過之夾鍊袋三十
一個等物，該等物品均可供分裝、包裝毒品之用，上訴人於寄藏
後，加以分裝成數十包，顯係伺機售賣圖利無疑，原判決依刑法
第五十五條規定，從一重論以意圖販賣而持有第一級毒品罪，其
所為判斷，亦無悖乎一般經驗法則，仍不得指為違法。上訴意旨
所指無非係就原審採證認事職權之適法行使，及原判決已說明論
駁之事項，徒憑己意，重為事實上之爭辯，核與法律規定得為第
三審上訴理由之違法情形，不相適合，應認其上訴為違背法律上
之程式，予以駁回。
據上論結，應依刑事訴訟法第三百九十五條前段，判決如主文。
中    華    民    國  九十五  年    五    月   十一   日
                      最高法院刑事第七庭
                          審判長法官  呂  潮  澤
                                法官  吳  昆  仁
                                法官  孫  增  同
                                法官  趙  文  淵
                                法官  吳      燦
      本件正本證明與原本無異
                                      書  記  官
中    華    民    國  九十五  年    五    月   十六   日
                                                     Ｍ


司法院資訊處製作；財團法人民間司法改革基金會備份。
